【裁判字號】    96,訴,3890
【裁判日期】    970613
【裁判案由】    水土保持法
【裁判全文】
臺北高等行政法院裁定
                                     96年度訴字第03890號
原      告  甲○○
被      告  台北縣政府
代  表  人  乙○○縣長）住同.
上列當事人間因水土保持法事件，原告不服行政院農業委員會中
華民國92年8 月18日農訴字第0920123080號訴願決定，提起行政
訴訟，本院裁定如下：
    主  文
原告之訴駁回。
訴訟費用由原告負擔。
    理  由
一、按「撤銷訴訟之提起，應於訴願決定書送達後2 個月之不變
    期間內為之。」「原告之訴，有下列各款情形之一者，行政
    法院應以裁定駁回之。．．．6 、起訴逾越法定期限者。．
    ．．10、起訴不合程式或不備其他要件者。」行政訴訟法第
    106 條第1 項前段、第107 條第1 項第6 款及第10款分別定
    有明文。
二、緣原告未經申准，擅於台北縣淡水鎮○○段660-2 地號私有
    山坡地內開挖整地、處理廢棄物，經被告於民國（下同）90
    年9 月5 日會同相關單位及原告現場會勘屬實，除裁處罰鍰
    外並限期植生復舊，嗣被告復於90年11月29日至91年12月16
    日多次複勘，現場均未停工改善，被告以其有違水土保持法
    規定，按次分別處罰在案。原告不服被告90年12月10日90北
    府農山字第450181函處12萬元，及92年1 月14日北府農山字
    第0920016860號函裁處新台幣30萬元罰鍰之處分書，提起訴
    願，經遭駁回，遂向本院提起行政訴訟，訴之聲明請求撤銷
    被告90年12月10日90北府農山字第450181號函及92年1 月14
    日北府農山字第0920016860號處分書。
三、關於原告聲明撤銷被告90年12月10日90北府農山字第450181
    號函部分：
（一）按「人民因中央或地方機關之違法行政處分，認為損害其
      權利或法律上之利益，經『依訴願法提起訴願而不服其決
      定』，或提起訴願逾3 個月不為決定，或延長訴願決定期
      間逾2 個月不為決定者，得向高等行政法院提起撤銷訴訟
      。」行政訴訟法第4 條定有明文，可知提起撤銷訴訟，須
      以經過訴願為其前提，其未經過合法之訴願程序，自非法
      之所許，應以裁定駁回之。
（二）查原告不服被告90年12月10日90北府農山字第450181號函
      ，應循行政爭訟之程序提起訴願以資救濟，如原告對該訴
      願決定仍有不服，始得對之提起行政訴訟。惟原告並未於
      起訴前向行政院農業委員會提起訴願等情，有該會96年12
      月31日農訴字第0960174096號函復「胡君除本案外並無不
      服其他處分向本會提起訴願。」在案，亦經被告答辯稱並
      未接獲原告提出異議或行政救濟等相關資料。足見原告未
      依訴願前置之規定，於起訴前提起訴願，逕向本院提起行
      政訴訟，本件尚未經過合法之訴願程序，是依行政訴訟法
      第107 條第1 項第10款之規定，其提起撤銷之訴難認為合
      法，應予駁回。
四、關於原告聲請撤銷被告92年1 月14日北府農山字第09200168
    60號處分書部分：
    查此部分訴願決定書原經郵寄送達，因無法投遞遭退回，行
    政院農業委員會（訴願決定機關）乃依訴願法第47條第3項
    準用行政訴訟法第81條第1 款及第82條規定，以92年8 月27
    日農訴字第0920099274號為公示送達，並登載於92年8 月29
    日行政院農業委員會公報第19卷第16期第80頁，有上開公報
    影本附本院卷可稽。依行政訴訟法第82條規定，公示送達，
    其登載公報者，自最後登載之日起，經20日發生效力，是本
    件公示送達於92年9 月17日發生效力。原告提起行政訴訟之
    期間，應自92年9 月18日起算，因原告提起訴願時之住址係
    桃園縣，扣除在途期間3 日，計至92年11月20日即已屆滿。
    原告遲至96年11月22日始向本院提起行政訴訟，此有本院加
    蓋於訴狀上收文戳記所載日期可考，已逾法定不變期間。其
    提起本件訴訟依行政訴訟法第107 條第1 項第6 款規定，顯
    非合法，應予駁回。
五、另有關原告於起訴狀案由欄所提被告90年9 月20日90北府農
    山字第343707號函部分：
    經查上開處分不在原告訴之聲明撤銷之範圍內，何況該處分
    亦未經合法之訴願程序，自非本院審理範圍，併此敘明。
六、依行政訴訟法第107 條第1 項第6 、10款、第104 條、民事
    訴訟法第95條、第78條，裁定如主文。
中    華    民    國    97    年     6    月   13     日
                    臺北高等行政法院第二庭
                              審判長法  官  徐瑞晃
                                    法  官  蕭惠芳
                                    法  官  畢乃俊
上為正本係照原本作成。
如不服本裁定，應於送達後10日內向本院提出抗告狀（須按他造
人數附繕本）。
中    華    民    國    97    年     6    月    13    日
                                     書記官  簡信滇


司法院資訊處製作；財團法人民間司法改革基金會備份。
